最　高　行　政　法　院　裁　定　　　　　　　　　　九十三年度裁字第二六三號
　　上　訴　人　甲○○
　　被 上訴 人　經濟部智慧財產局
　　代　表　人　乙○○
右當事人間因發明專利舉發事件，上訴人對於中華民國九十一年十月二十一日臺北高
等行政法院九十年度訴字第六○六一號判決，提起上訴，本院裁定如左：
　　主  文
上訴駁回。
上訴審訴訟費用由上訴人負擔。
　　理  由
按對於高等行政法院判決上訴，非以其違背法令為理由，不得為之，行政訴訟法第二
百四十二條定有明文。是對於高等行政法院判決上訴，若未具體說明原判決違背何項
法令、不適用或如何適用不當之具體情事，即非主張原判決違背法令以為上訴理由，
其上訴不應准許。本件上訴意旨略以：對於「自然法則之『高度創作』」並無客觀標
準，就系爭案之方法發明而言，只要各步驟先後順序稍加變動即能產生不同效果，就
是一種進步性，並不需要每一步驟均具備創新之新穎性，況原審定與原判決對於系爭
案之塗料與硬化時間異於引證資料之新穎性認同，是上訴人只要證明系爭案能達成優
於引證資料既有效果之進步性，便可證明系爭案具專利要件。原判決既已知半乾固時
間係受其水泥、石粉、石子等材料與水之配比而定，雖系爭案專利範圍未詳細界定塗
料之成分配比，但可參酌系爭案說明書之具體實施例，反觀引證資料非但未有詳細之
材料配比，且施作過程中需配合使用多種添加物，由此可知系爭案之施工步驟使用的
塗料各種成分間有一定配比，且無任何添加物，此為系爭案異於引證資料之特徵，原
判決僅以一句「非其特徵所在」即模糊焦點；另所謂「明確處理時間」並無一定記載
形式，意在使熟習該項技術者瞭解而據以實施即可，且乾固時間受制於各材料之配比
影響，時間並非能準確描述施工狀態之明確單位，引證資料所謂硬化一至二天後之時
間僅為大約值，況引證資料描述時間為「『硬化』一至兩天」以金剛刷刷除石粉，及
「『硬化』三至五小時」後以海綿作表面處理，其所描述之狀態均是「硬化」，與系
爭案之「半乾固」狀態不同，可見系爭案以半乾固描述施工狀態更能確切掌握真實狀
態；最後就應用功效言，鋼刷一詞對於熟習該項技藝者言已為清楚之揭示，不以圖式
佐證為必要，GMI或GDC鏝刀縱未顯示尖釘狀，但仍是鏝刀，將厚度10MM之塗料刮除至
少厚度需 6MM，與系爭案鋼刷不同，系爭案塗料用鋼刷刷落後，塗料仍可維持原來厚
度，且系爭案之刷具並非主要申請標的之所在，況系爭案在塗料呈半乾固狀態下先以
具撓性鋼刷刷落石子間的水泥石粉，再以濕海綿擦拭使石子間的水泥呈現平整而均勻
的使石子顯露出立體凸出的石子表面，呈現石間水泥平整而石子均勻呈現立體感的石
子壁面，相較於引證資料的刷石飾面施工法，在面層施作完成後三至八小時，用 GMI
或 GDC鏝刀刮除表面，再噴水去除石間灰渣，此「洗石子」視覺效果上不如系爭案「
刷石子」有立體效果，系爭案較引證資料具有進步性，是上訴人主張並無違失。又原
判決既已知半乾固時間係受其水泥、石粉、石子等材料與水之配比而定，雖系爭案專
利範圍未詳細界定塗料之成分配比，但可參酌系爭案說明書之具體實施例，反觀引證
資料非但未有詳細之材料配比，且施作過程中需配合使用多種添加物，由此可知系爭
案之施工步驟使用的塗料各種成分間有一定配比，且無任何添加物，此為系爭案異於
引證資料之特徵，原判決僅以一句「非其特徵所在」即模糊焦點，爰請廢棄原判決，
並撤銷訴願決定及原處分等語。經核上訴論旨，旨在述說上訴人在原審起訴所述原處
分不當之理由，並泛稱原審判決就系爭案異於引證資料之特徵，未予詳查，模糊焦點
，指摘原審判決就本件事實之認定與證據之取捨，惟對原審判決究竟有何違背法令之
事由，並未具體指明。參照首揭規定，其上訴顯難認為合法，應予駁回。
據上論結，本件上訴為不合法，依行政訴訟法第二百四十九條第一項前段、第一百零
四條、民事訴訟法第九十五條、第七十八條，裁定如主文。
中　　華　　民　　國　　九十三　　　年　　　三　　　　月　　　十一　　　日
                    最 高 行 政 法 院  第 四 庭
                                審 判 長 法  官　　　徐　樹　海
                                         法  官      鄭  淑  貞
                                         法  官　　　高　啟　燦
                                         法  官　　　吳　錦　龍
                                         法  官　　　林　茂　權
右  正  本  證  明  與  原  本  無  異
　　　　　　　　　　　　　　　　　　　　 法院書記官　王  褔  瀛
中　　華　　民　　國　　九十三　　　年　　　三　　　　月　　　十一　　　日
